【裁判字號】    90,上訴,268
【裁判日期】    891221
【裁判案由】    傷害
【裁判全文】
臺灣高等法院高雄分院刑事判決                      九十年度上訴字第二六八號
    上  訴  人  臺灣高雄地方法院檢察署檢察官
    被      告  乙○○
右上訴人因被告家庭暴力傷害案件，不服臺灣高雄地方法院八十九年度訴字第一八九
八號，中華民國八十九年十二月二十一日第一審判決（起訴案號：臺灣高雄地方法院
檢察署八十九年度偵字第一五七二七號），提起上訴，本院判決如左：
    主    文
原判決撤銷。
乙○○傷害直系血親尊親屬之身體，處有期徒刑陸月，如易科罰金，以參佰元折算壹
日，緩刑肆年，緩刑期內併付保護管束。
柺杖鎖一個沒收。
    事    實
乙○○為甲○○之子，父子二人因乙○○奉養雙親、扶養幼子及與某女子交往等事情
上，意見不合而時有爭執。民國八十九年六月九日十四時許，乙○○至高雄市○○街
二巷二十五弄三號其妹陳彩美住處探視母親時，正巧甲○○亦前往該處，乙○○經妹
婿陳崑淵告知後，為免爭執遂起身離去，惟仍於門口遇上甲○○，二人再因細故發生
口角及拉扯，陳崑淵見狀即強將二人拉開，詎乙○○竟轉身至車上拿出柺杖鎖，敲碎
甲○○所有車號ＶＢ—二八○九號自用小客車之前擋風玻璃（毀損部分未據告訴），
再於甲○○趨前理論時，基於普通傷害犯意，以柺杖鎖擊打甲○○之手部及腹部，致
其受有右上腹紅腫二乘二公分、左前臂挫傷三乘○‧五公分、右手背紅腫一乘一公分
之傷害。幸經陳崑淵勸阻後，乙○○方駕車離去。案經甲○○訴由高雄市政府警察局
三民第二分局報請臺灣高雄地方法院檢察署檢察官偵查起訴。
    理    由
一、訊據被告乙○○矢口否認右揭犯罪事實，辯稱：案發當日係告訴人甲○○先持水
    果刀要殺伊，伊逃約一百公尺後適遭車輛擋住而為告訴人追上，兩人即行拉扯，
    適陳崑淵趕至搶下告訴人手中之水果刀，伊即發動小貨車欲離去，惟告訴人竟持
    大型竹掃把敲打小貨車玻璃，伊氣憤之餘，方拿柺杖鎖敲碎告訴人之小客車玻璃
    ，告訴人見狀要伊賠償並持掃把打伊，伊才持大鎖抵擋，伊不知道是否有傷及告
    訴人云云。惟查，右揭犯罪事實，業據告訴人甲○○指訴綦詳，復據現場目擊證
    人陳崑淵證述明確，又有林進興醫院驗傷診斷書一紙在卷可佐。至被告所辯上情
    ，為告訴人堅詞否認，參以證人陳崑淵證稱伊未曾自告訴人手中搶下水果刀，亦
    未見其持有掃把等語（原審八十九年十二月七日、本院九十年三月一日筆錄參照
    ），而被告身上確無任何刀傷、挫傷，更未提出驗傷單以實其說，是其前揭所辯
    ，顯屬事後卸責之詞，委無足採。從而，本件事證已明，被告犯行堪予認定，應
    依法論科。
二、核被告所為，係犯刑法第二百八十條、第二百七十七條第一項之普通傷害直系血
    親尊親屬罪。本件原審判決時，刑法第四十一條尚未修正，而被告所犯法條並非
    最重本刑三年以下有期徒刑之罪，原審法院論處被告有期徒刑六月，竟引修正前
    刑法第四十一條諭知所處有期徒刑得易科罰金，於法自有違誤，原審檢察官執以
    為上訴意旨，指摘原判決不當，自有理由，應由本院撤銷改判。審酌被告並無不
    良素行，本件犯罪手段及所生傷勢程度之危害亦非嚴重等情及其他一切情狀，量
    處如主文第二項所示之刑。又依九十年一月十日修正公布施行之刑法第四十一條
    第一項前段規定「犯最重本刑為五年以下有期徒刑以下之罪，而受六個月以下有
    期徒刑或拘役之宣告，因身體、教育、職業、家庭之關係或其他正當事由，執行
    顯有回難者，以一元以上三元以下折算一日，易科罰金」，就本件而言，犯罪時
    間發生於刑法修正前，但裁判時既已修正，並對被告有利，爰適用修正後刑法第
    四十一條第一項前段規定諭知易科罰金折算標準。又被告前未曾受有期徒刑以上
    刑之宣告，有臺灣高等法院被告全國前案紀錄表一紙在卷可佐，被告因其身體有
    肢體殘障之情，又與妻離異，平素社會上謀生不易，心態上自易與家人發生齟齬
    ，其毆擊尊親屬固屬非是，且迄未獲父親原諒，然往後仍需與父母共同生活，父
    母均已年老，對被告往後生活照應尚有期待，為其家居親子未來和諧惕勵之計，
    本院認被告尚有鼓勵其從善之必要，本件犯行應是一時失慮，偶罹刑典，經此偵
    審教訓後，應知警惕而信無再犯之虞，本院因認以暫不執行其刑為當，予以宣告
    緩刑四年，緩刑期內併付保護管束，用啟自新。又柺杖鎖一支係被告所有供犯罪
    所用之物，業據被告陳明在卷，依刑法第三十八條第一項第二款沒收之。
據上論斷，應依刑事訴訟法第三百六十九條第一項前段、第三百六十四條、第二百九
十九條第一項前段，刑法第二百七十七條第一項、第二百八十條、第四十一條第一項
、第七十四條第一款、第九十三條第一項，罰金罰鍰提高標準條例第一條前段、第二
條，判決如主文。
本案經檢察官董明正到庭執行職務。
中      華      民      國    九十      年      四      月      四      日
                              臺灣高等法院高雄分院刑事第八庭
                                  審判長法官  郭雅美
                                        法官  張盛喜
                                        法官  洪兆隆
右正本證明與原本無異。
如不服本判決，應於判決送達後十日內向本院提出上訴狀，其未述理由者並應於提
出上訴狀後十日內向本院補提理由書（應附繕本)。
                                      書記官  葉淑華
中    華    民    國      九十      年       四       月       六       日
附錄本判決論罪之法條：
刑法第二百七十七條第一項：
傷害人之身體或健康者，處三年以下有期徒刑，拘役或一千元以下罰金。
刑法第二百八十條
對於直系血親尊親屬，犯第二百七十七條或第二百七十八條之罪者，加重其刑至二分
之一。
                                                                        Ｆ


司法院資訊處製作；財團法人民間司法改革基金會備份。
